臺灣新竹地方法院刑事判決
110年度交易字第688號
公  訴  人  臺灣新竹地方檢察署檢察官
被      告  陳煌明

                    住○○市○○區○○○路0段000號0樓(無庸送達)


上列被告因過失傷害案件，經檢察官提起公訴（110年度偵字第6
866號），本院判決如下：
    主  文
陳煌明犯過失傷害罪，處拘役伍拾日，如易科罰金，以新臺幣壹
仟元折算壹日。
    事  實
一、陳煌明於民國110年3月1日晚上7時10分許，駕駛車號00-000
    0號自用小客車，沿新竹縣竹東鎮中豐路3段360巷由西南往
    東北方向行駛未劃分向線標線下坡路段，至該巷口與中豐路
    交岔路口右轉中豐路後，即欲路邊停車而往右後方倒車時，
    本應注意汽車倒車時，應顯示倒車燈光或手勢後，謹慎緩慢
    後倒，並應注意其他車輛及行人，且依當時情形客觀上亦無
    不能注意之情事，竟疏未注意貿然倒車，適同向後方有黃一
    庭所騎乘之車號000-0000號普通重型機車行經該處停等欲左
    轉，雙方車輛因而發生碰撞，致黃一庭人車倒地，黃一庭受
    有左側膝蓋挫傷、右小腿疼痛、左手第二指挫傷之傷害。陳
    煌明於肇事後，並向前來處理之員警坦承為肇事車輛駕駛人
    而自首。
二、案經黃一庭訴由新竹縣政府警察局竹東分局報告臺灣新竹地
    方檢察署檢察官偵查起訴。
    理  由
一、證據能力部分：
  ㈠被告以外之人於審判外之言詞或書面陳述，除法律有規定者
    外，不得作為證據；又被告以外之人於審判外之陳述，雖不
    符合同法第159 條之1 至第159 條之4 之規定，但經當事人
    於審判程序同意作為證據，法院審酌該言詞陳述或書面陳述
    作成時之情況，認為適當者，亦得為證據；又當事人、代理
    人或辯護人於法院調查證據時，知有第159 條第1 項不得為
    證據之情形，而未於言詞辯論終結前聲明異議者，視為有前
    項之同意，刑事訴訟法第159 條第1 項、第159 條之5 分別
    定有明文。
　㈡被告就檢察官所提出證據方法中，否認告訴人黃一庭於警詢
    、檢察事務官詢問之證述、診斷證明書、道路交通事故現場
    圖、交通部公路總局新竹區監理所竹苗區車輛行車事故鑑定
    會竹苗區0000000案鑑定意見書等證據方法之證據能力（見
    本院卷第68、117頁）。查：證人即告訴人黃一庭業於本院
    審理時以證人身分結證在卷（見本院卷第105頁以下），其
    在警詢、檢察事務官詢問之證述（見偵卷第4至6頁、第32頁
    ），與本院審理時所述並無不符，依刑事訴訟法第159條第1
    項、第159條之2規定，證人黃一庭於警詢、檢察事務官詢問
    之證述無證據能力。告訴人黃一庭之診斷證明書（見偵卷第
    18頁），係車禍發生（110年3月1日晚上7時10分）、做完道
    路交通事故調查筆錄（同日晚上7時45分）後，於同日晚上8
    時40分至國立臺灣大學醫學院附設醫院新竹臺大分院生醫醫
    院急診，經該院醫師診斷所開立，為從事醫療業務之人於業
    務上所須製作之證明文書，並無顯不可信之情況，依刑事訴
    訟法第159條之4第2款有證據能力。道路交通事故現場圖（
    見偵卷第10、11頁）、交通部公路總局新竹區監理所竹苗區
    車輛行車事故鑑定會竹苗區0000000案鑑定意見書（見偵卷
    第36至37頁），係承辦處理車禍、交通鑑定之公務員職務上
    所製作之紀錄文書、證明文書，並無顯不可信之情況，依刑
    事訴訟法第159條之4第1款亦有證據能力。
　㈢本判決下列所引用之各項證據方法之證據能力，除上開被告
    爭執證據能力部分，其餘供述證據作成時，並無違法或不當
    之情況；另所依憑判斷之非供述證據，亦無證據證明係違反
    法定程序所取得，且並無刑事訴訟法第159 條之4 顯有不可
    信之情況，或其他不得作為證據之情形；且上開各該供述證
    據及非供述證據又均無證明力明顯過低之情形，復均經本院
    於審判程序依法進行調查，並予以當事人辯論，被告之訴訟
    防禦權已受保障，因認上開供述證據及非供述證據等證據方
    法，均適當得為證據，依刑事訴訟法第159 條之5 之規定，
    應認均有證據能力。　
二、本案認定犯罪事實所憑之證據及理由：
  ㈠訊據被告陳煌明對有於上揭時地駕駛前開自用小客車，右轉
    後倒車時與後方告訴人黃一庭騎乘之機車發生碰撞之事實固
    坦承，惟矢口否認有何過失傷害犯行，辯稱：員警所繪製之
    道路交通事故現場圖與事實不符，我當時是要倒車沒有錯，
    但我已經倒好車，車子停在中豐路3段道路上時，告訴人才
    來撞我的右後輪，本件是告訴人騎摩托車沒有保持距離，也
    沒有煞車，是她騎機車來撞我的汽車，不是我的過失，車禍
    當時現場有要送告訴人去醫院，告訴人不去，診斷證明是事
    後才去補的云云。
  ㈡經查：
　１、被告係倒車時擦撞到在後方停等欲左轉之告訴人致告訴人
      人車倒地而受傷一節，經證人即告訴人於本院審理時證述
      在卷（見本院卷第107至109頁），且告訴人亦提出機車行
      車紀錄器錄影佐證，而該行車紀錄器錄影經本院勘驗，足
      認係告訴人機車跟隨前方被告自小客車行駛下坡路段，被
      告自小客車駛入中豐路口後右轉，告訴人機車停止於中豐
      路口，隔1秒告訴人機車即遭碰撞（見本院卷第109頁），
      並有道路交通事故現場圖、道路交通事故調查報告表㈠及㈡
      各1份、現場及車損照片15張等在卷為憑（見偵卷第10至1
      7頁），被告雖稱員警所繪製之道路交通事故現場圖與事
      實不符，並提出事後自行拍攝之照片（見本院卷第131頁
      ）欲證明發生車禍時其自小客車係停在中豐路3段道路上
      云云。然道路交通事故現場圖係證人即到場處理本件車禍
      事件之承辦警員洪愷笙據實繪製一節，經證人洪愷笙於本
      院結證在卷（見本院卷第112頁以下），證人洪愷笙係執
      行公務之人員，與被告、告訴人均無仇恨怨隙，當無偏袒
      任何一方之理，且被告亦親自簽名於證人洪愷笙手繪之道
      路交通事故現場圖（見偵卷第10頁），是被告所指摘道路
      交通事故現場圖與事實不符一節，難以採信。
　⒉、況被告於2次警詢均供稱係倒車將車停在家前面（按即：中
      豐路3段360巷2號）時，突然被機車撞到後保險桿（見偵
      卷第3頁背面、第7頁），而參酌證人洪愷笙到場所拍攝之
      車禍後現場照片（見偵卷第14頁照片編號2、3），及被告
      於本院所提前揭照片（見本院卷第131頁），足認車禍後
      被告車輛係停在360巷巷口、開著大燈、車尾斜向360巷巷
      口左側之住處方向，而被告事後所謂自小客車停車處係在
      360巷巷口右側，距離被告住處有數個車身之遙，若被告
      係將車輛停在本院卷第131頁照片所示中豐路3段道路上之
      位置而遭告訴人撞到，則何以警員在場拍攝到被告車子暫
      停位置係在360巷巷口，而非中豐路3段道路上？顯見被告
      於本院所辯已倒好車將車子停在中豐路3段道路上時才遭
      告訴人撞擊一節，與事實不符，難以採信。
　⒊、按汽車倒車時，應顯示倒車燈光或手勢後，謹慎緩慢後倒，並應注意其他車輛及行人，道路交通安全規則第110 條第2款定有明文。被告領有合格小型車駕駛執照，為道路交通事故調查報告表㈡㉛所載明（見偵卷第13頁），對於上開規定自難諉為不知。又本案車禍發生當時為天候晴天、夜間有照明、柏油路面乾燥、無缺陷、無障礙物、視距良好，並無不能注意之情事等情，有道路交通事故調查報告表㈠為憑（見偵卷第12頁），並有警方據報後到場處理時所拍攝之現場照片在卷可佐（見偵卷第14至17頁）。是被告倒車時有謹慎緩慢後倒，並應注意其他車輛及行人之義務，應注意並能注意前開規定事項，又無不能注意之情事，竟疏未注意前開規定，因而肇致本件車禍，足見其就本件車禍之發生確有過失甚明。
　⒋、且本案經送交通部公路總局新竹區監理所竹苗區車輛行車
      事故鑑定會鑑定結果亦認：被告駕駛自用小客車，行經無
      號誌路口右轉後即往右後方倒車，未謹慎緩慢後倒，碰撞
      後方停等之告訴人車輛，為肇事原因，告訴人駕駛普通重
      型機車，在無號誌路口邊停等，被前方右轉後倒車駛至之
      被告車輛撞擊，無肇事因素等情，有交通部公路總局新竹
      區監理所110年11月8日竹監鑑字第1100275914號函及所檢
      附竹苗區車輛行車事故鑑定會竹苗區0000000案鑑定意見
      書附卷可參（見偵卷第35至37頁），顯見被告就本件車禍
      確有過失足堪認定。
  ⒌、而告訴人因本件車禍受有左側膝蓋挫傷、右小腿疼痛、左
      手第二指挫傷之傷害，有國立臺灣大學醫學院附設醫院新
      竹臺大分院生醫醫院診斷證明書附卷可稽（見偵卷第18頁
      ），與騎乘機車時人車倒地可能導致傷勢相符，且本件車
      禍係發生於000年0月0日晚上7時10分、告訴人係同日晚上
      7時45分做完道路交通事故調查筆錄（見偵卷第6頁），告
      訴人於同日晚上8時40分至國立臺灣大學醫學院附設醫院
      新竹生醫園區分院急診，時間上並無不合理之處，被告以
      此質疑告訴人所受傷害與本件車禍無關云云，亦難以憑採
      。
 ㈢、綜上所述，本件車禍既係因被告之過失所致，而告訴人亦因
     本件車禍而受有前揭傷害，顯然被告之過失與告訴人之受
     傷結果間，確具有相當之因果關係。從而本案事證明確，
     被告所為前開過失傷害犯行洵堪認定，應予依法論科。
三、核被告所為，係犯刑法第284 條前段之過失傷害罪。又被告
    於犯罪未被有偵查職權之公務員發覺前，向前往現場處理之
    警員當場承認為肇事人乙情，經證人洪愷笙於本院證述在卷
    （見本院卷第113頁），是認被告有接受裁判之意思，符合
    自首之要件，爰依刑法第62 條前段規定，減輕其刑。
四、爰審酌被告素行非佳，本件未能善盡駕駛注意義務之程度，
    導致告訴人受傷之結果，並考量告訴人所受之傷勢非重，告
    訴人求償金額為新臺幣5千元，被告否認犯行拒絕賠償之犯
    後態度，被告自述專科畢業、已婚、與配偶同住、經濟狀況
    尚可之教育程度、家庭經濟狀況（見本院卷第121頁）等一
    切情狀，量處如主文所示之刑，並諭知易科罰金之折算標準
    。
五、據上論斷，應依刑事訴訟法第299條第1項前段，刑法第284
    條前段、第62條前段、第41條第1項前段，刑法施行法第1條
    之1第1項，判決如主文。
本案經檢察官林奕彣提起公訴，檢察官黃嘉慧到庭執行職務。
中　　華　　民　　國　　111 　年　　4 　　月　　14　　日
                  刑事第六庭  法　官  黃美盈
以上正本證明與原本無異。
如不服本判決應於收受本判決後20日內向本院提出上訴書狀，上
訴書狀應敘述具體理由。上訴書狀未敘述上訴理由者，應於上訴
期間屆滿後20日內補提理由書狀於本院（均須按他造當事人之人
數附繕本）「切勿逕送上級法院」。
告訴人或被害人如對於本判決不服者，應具備理由請求檢察官上
訴，其上訴期間之計算係以檢察官收受判決正本之日期為準。
中　　華　　民　　國　　111 　年　　4 　　月　　14　　日
　　　　　　　　　　　　　  　書記官  陳采薇 　　　　　　　　　　
附錄本案論罪科刑所適用法條全文：
刑法第284條
因過失傷害人者，處1年以下有期徒刑、拘役或10萬元以下罰金
；致重傷者，處3年以下有期徒刑、拘役或30萬元以下罰金。